【裁判字號】    92,訴,857
【裁判日期】    920702
【裁判案由】    偽造文書等
【裁判全文】
臺灣高雄地方法院刑事判決                          九十二年度訴字第八五七號
    公  訴  人  臺灣高雄地方法院檢察署檢察官
    被      告  丑○○
    選任辯護人  劉新安律師
右列被告因偽造文書等案件，經檢察官提起公訴（九十一年度偵字第一一三四三號、
九十二年度偵字第一九三八號），本院判決如左：
    主  文
丑○○共同連續行使偽造私文書，足以生損害於他人，處有期徒刑陸月，如易科罰金
，以參佰元折算壹日。
「東信電訊ＧＳＭ９００服務申請書」拾捌紙上偽造之「己○○」署押陸枚、「癸○○」署押及印文各肆枚、「卯○○」署押陸枚、「壬○○」署押及印文各肆枚、「辛○○」署押陸枚、「周基田」之署押及印文各肆枚、及「丁○○」之署押拾捌枚，均
沒收。
    事  實
一、丑○○前曾於民國八十七年間，因偽造文書等案件，經法院判處有期徒刑二年確
    定，應於九十二年九月十五日執行完畢，而於九十二年一月十六日縮短刑期假釋
    出監（未構成累犯）。丑○○與寅○○（另行通緝）自八十九年八、九月間起，
    基於偽造私文書後加以行使，並意圖為自己不法所有之詐欺取財概括犯意，先由
    丑○○以不詳之方式取得己○○、癸○○、卯○○、壬○○、辛○○及周基田等
    人之身分證影本、及癸○○、壬○○、周基田等人之印章，而於八十九年十一、
    十二月間，分別以己○○等六人之名義偽填東信電訊股份有限公司（下稱東信電
    訊公司）服務申請書共十五紙，偽造「己○○」之署押六枚（以己○○名義偽填
    服務申請書三紙，每紙偽簽「己○○」之署押二枚）、「癸○○」之署押及印文
    計八枚（以癸○○名義偽填服務申請書二紙，每紙偽造「癸○○」之署押及印文
    各二枚）、「卯○○」之署押六枚（以卯○○名義偽填服務申請書三紙，每紙偽
    簽「卯○○」之署押二枚）、「壬○○」之署押及印文計八枚（以壬○○名義偽
    填服務申請書二紙，每紙偽造「壬○○」之署押及印文各二枚）、「辛○○」之
    署押六枚（以辛○○名義偽填服務申請書三紙，每紙偽簽「辛○○」之署押二枚
    ）、及「周基田」之署押及印文計八枚（以周基田名義偽填服務申請書二紙，每
    紙偽造「周基田」之署押及印文各二枚）。復丑○○於八十九年十二月七日，在
    南投縣信義鄉○○村○○○路口處擺設攤位，以「東信電訊公司」正舉辦優惠專
    案，得免費申請辦理「東信電訊公司」行動電話門號，而無需任何費用，適有甲○○欲申辦行動電話門號，即委由其媳婦丙○○填寫以甲○○名義之服務申請書
    乙紙，並交付身分證影本予丑○○。又丑○○於八十九年八、九月間，向不知情
    經營烤鴨店之戊○○（業經不起訴處分確定）佯稱：申請「東信電訊公司」行動
    電話門號，無需任何費用，並免費贈送手機乙支，且介紹每門號可獲取新台幣（
    下同）二百元之傭金等語（實際上「東信電訊公司」優惠專案僅係申辦門號，得
    以較市價優惠之價格購得搭配之行動電話，並給付通訊行每門號一千五百元之傭
    金，及得以該優惠價格購買搭配之行動電話之折價券），戊○○即同意為丑○○
    之下線，代辦「東信電訊公司」行動電話門號申請業務，並為促銷烤鴨，即自創
    買烤鴨乙隻即可免費申辦「東信電訊公司」行動電話門號並贈送手機乙支，而於
    八十九年十月十八日，乙○○向戊○○購買烤鴨二隻時，得知此訊息，即填寫服
    務申請書二紙，並交付其身分證影本予戊○○，再由戊○○轉交予丑○○。丑○○以上開方式取得己○○、癸○○、卯○○、壬○○、辛○○、周基田、甲○○
    及乙○○等人之服務申請書共十八紙後，即將之交予寅○○，而由寅○○在己○○、癸○○、卯○○、壬○○、及辛○○等人之服務申請書填寫相關資料（除簽
    章欄及優惠專案同意書欄之申請人簽名外），並因該優惠專案須有國內五百大企
    業的職員擔任介紹人始可，即在前開服務申請書上各偽簽當時任職富邦人壽業務
    經理「丁○○」之署押各乙枚，共計偽簽「丁○○」之署押十八枚。再由寅○○
    將之分別交由不知情之「東信電訊公司」員工游德至，申請行動電話00000
    00000號、0000000000號、0000000000號（己○○名
    義）、0000000000號、0000000000號（癸○○名義）、0
    000000000號、0000000000號、0000000000號（
    卯○○名義）、0000000000號、0000000000號（壬○○名
    義）、0000000000號、0000000000號、00000000
    00號（辛○○名義）、0000000000號、0000000000號（
    周基田名義）、0000000000號（甲○○名義）、及00000000
    00號、0000000000號（乙○○名義），即共計十八組門號，「東信
    電訊公司」信以為真陷於錯誤，而同意前述申請案，共計詐得行動電話ＳＩＭ卡
    計十八張及傭金二萬七千元（每門號傭金一千五百元，計十八組門號），足以生
    損害於己○○、癸○○、卯○○、壬○○、辛○○、周基田、丁○○、及「東信
    電訊公司」。
二、案經高雄市政府警察局及台東縣警察局台東分局報請、及「東信電訊公司」訴請
    台灣高雄地方法院檢察署檢察官偵查起訴。
    理  由
一、訊據被告丑○○固坦認其確自八十九年八、九月間起，從事代辦「東信電訊公司
    」行動電話門號申請業務，而戊○○為其下線，並於接受申請後，將「東信電訊
    公司」服務申請書交予被告寅○○持以向「東信電訊公司」申請門號，又上開以
    己○○、癸○○、壬○○、周基田、甲○○及乙○○等人名義之服務申請書，確
    係由其交予寅○○，而介紹申請每門號其可獲取五百元傭金等事實不諱，惟矢口
    否認前揭犯行，辯稱：當時除伊自己接受「東信電訊公司」行動電話門號申請外
    ，伊並有五名下線，由下線接受申請，將填妥之服務申請書及相關資料交予伊後
    ，伊將之寄予伊兄寅○○持向「東信電訊公司」申請，而系爭之己○○、癸○○
    、壬○○及周基田等人之服務申請書，係由負責台中市地區之下線子○○及庚○○交予伊的，而伊於警訊時因正在台中監獄服刑，無法查看資料，始稱係由下線
    戊○○交予伊的，復伊並不知下線子○○及庚○○交予伊上開己○○等人之服務
    申請書係偽造，又伊僅將所接受之服務申請交予伊兄寅○○，至於他如何申請，
    伊並不清楚，亦不知道寅○○有偽造丁○○署押之事，且伊並無交付寅○○以卯
    ○○及辛○○名義之服務申請書云云。惟查：
  (一)被告丑○○確自八十九年八、九月間起，從事代辦「東信電訊公司」行動電話門
    號申請業務，而戊○○為其下線，並於接受申請後，將「東信電訊公司」服務申
    請書交予被告寅○○持以向「東信電訊公司」申請，並上開以己○○、癸○○、
    壬○○、周基田、甲○○及乙○○等人名義之服務申請書，確係由其交予寅○○
    ，而介紹申請每門號其可獲取五百元傭金等事實，業據被告丑○○於警訊及本院
    審理時供承不諱，核與被告寅○○於警訊及偵查時供述之情節大致相符，並證人
    戊○○於警訊及偵、審時、及證人即被害人甲○○於警訊及本院審理時、證人即
    被害人乙○○於警訊時證述屬實。復前揭以己○○、癸○○、卯○○、壬○○、
    辛○○及周基田等人名義之服務申請書共十五紙，確係遭人冒用己○○等六人之
    名義申請，業據證人即被害人己○○、癸○○、卯○○、壬○○、辛○○及周基
    田等於警訊時證述甚詳。又被告寅○○自被告丑○○處取得己○○、癸○○、卯
    ○○、壬○○、辛○○、周基田、甲○○及乙○○等人之服務申請書共十八紙後
    ，因該優惠專案須有國內五百大企業的職員擔任介紹人始可，即在前開服務申請
    書上各偽簽當時任職富邦人壽業務經理「丁○○」之署押各乙枚，共計偽簽「丁○○」之署押十八枚，並持之向「東信電訊公司」申請上開行動電話門號之事實
    ，業據被告寅○○於警訊時供承不諱，核與證人即被害人丁○○於警訊及偵查時
    證述之情節相符，並證人即「東信電訊公司」員工游德至於警訊及偵查時證述屬
    實。且有己○○、癸○○、卯○○、壬○○、辛○○、周基田、甲○○及乙○○
    等人名義之服務申請書共十八紙附卷可稽。是被告寅○○事後翻異前詞，於偵查
    時辯稱：伊係經由丁○○同意，始填寫丁○○名義為上開服務申請書之介紹人云
    云，應係事後卸責之詞，不足採信。另證人即告訴人「東信電訊公司」代理人吳
    至堅於警訊及本院審理時證稱：伊公司辦理優惠專案，僅係搭配較市價便宜之手
    機，並無如起訴所載之優惠專案，即無辦理二門號即贈送手機之活動，又公司會
    給付通訊行每門號一千五百元之傭金，及得以該優惠價格購買搭配之行動電話之
    折價券，但辦理門號之人須簽約二年，始可彌補上開費用之支出，而關於各通訊
    行是否係以上開利潤，變通以辦理二門號贈送較便宜手機之方式促銷，此係各通
    訊行經營之方式，伊公司無權過問等語，並為被告丑○○所是認。是此部分之事
    實，堪信為真實。
  (二)被告丑○○於本院審理時辯稱：系爭之己○○、癸○○、壬○○及周基田等人之
    服務申請書，係由負責台中市地區之下線子○○及庚○○交予伊的，上開服務申
    請書交予伊時，除代理人欄外均已完全填妥，並附有身分證影本，復先係由庚○○與伊接洽，隔約一個月後，庚○○再帶同子○○前來與伊接洽，而成為伊下線
    ，之後他們二人均係一同前來找伊，當時子○○並有影印其身分證交予伊，但該
    子○○之身分證影本因時間已久，伊已找不到，而庚○○當時稱忘了帶證件，伊
    認為他們二人均同行，有子○○之證件，即可找到庚○○，所以未再請庚○○出
    示證件，並因當時未注意細節，故庚○○僅在切結書上書寫住址，而未使填寫相
    關資料，又子○○年約四、五十歲，庚○○年約三十多歲，至於他們的年籍資料
    為何，伊並不清楚云云。惟被告寅○○於警訊時已供稱：系爭己○○、癸○○、
    卯○○、壬○○、辛○○、甲○○及乙○○等七人之服務申請書，均由伊弟丑○○交予伊，而前開服務申請書上，僅有申請人之簽名，而由伊填寫該等服務申請
    書上各申請人之基本資料，即各人之姓名、年籍、住所及電話等資料，並該等服
    務申請書上申請人之聯絡電話，伊係據丑○○告知而填寫的等語。準此，系爭己○○、癸○○、卯○○、壬○○、辛○○、甲○○及乙○○等七人之服務申請書
    ，均係由被告丑○○交予被告寅○○，據以向「東信電訊公司」申請門號乙節，
    堪以認定；是被告丑○○雖辯稱：伊並無交予寅○○，以卯○○及辛○○名義之
    服務申請書云云，顯係事後推諉之詞，不足採信。又被告丑○○交予被告寅○○
    ，以己○○、癸○○、卯○○、壬○○及辛○○等人之服務申請書，僅有申請人
    之簽名，而由被告寅○○據所附之身分證影本、及被告丑○○所告知之申請人聯
    絡電話，以為填寫該等服務申請書之相關資料，此為被告寅○○於警訊時供明在
    卷，已如前述。足見被告丑○○辯稱：伊自下線子○○及庚○○收受服務申請書
    時，除代理人欄外，均已完全填妥云云，亦與事實不符，尚難採信。從而，苟被
    告丑○○所言，系爭己○○等六人之服務申請書，係由其下線子○○及庚○○所
    交付，則被告丑○○豈會收受僅有申請人簽名之服務申請書，並何以得知各該申
    請人之聯絡電話及帳單寄送住址？另縱如被告丑○○所言，其收受上開服務申請
    書時，除代理人欄外，均已完全填妥；惟觀之上開服務申請書所載，被害人己○○戶籍在宜蘭縣、帳單寄送住址在台中郵政一二四一號信箱，並被害人周基田戶
    籍在台東市、帳單寄送住址在台中郵政一四五五號信箱，何以其等之聯絡電話分
    別係（○四九）七七五九八○號及（○四九）三一一四六七號，即均係南投縣之
    電話號碼？且被害人己○○與被害人卯○○及辛○○，其等戶籍及帳單寄送住址
    均不相同，則何以其等之聯絡電話均係（○四九）七七五九八○號？又參以被告
    丑○○即係從事代辦行動電話門號業務之人，對於可能有冒名申請之情事應較一
    般人知之甚詳，其理應有相當程度了解其下線業務員，並於該人欲成為其下線業
    務員時，使提供相關證件，而於下線業務員有冒名申請情事時，保護其自身免遭
    刑事追訴，則被告丑○○豈會於庚○○為其下線業務員時，不但未使其提供相關
    證件資料，並使其在切結上，僅填寫地址，而未載明相關年籍資料？亦未查核其
    下線業務員子○○及庚○○之住居所、聯絡方式、及相關資料？又始終無法提出
    子○○及庚○○之相關證件，以供查證？再參以被告丑○○於接受下線子○○及
    庚○○所提供之服務申請書時，為避免有冒名申請之情事，衡情被告丑○○即可
    以申請書上之聯絡電話，以查明是否確有申請之事，焉會均未加以查證，即持以
    申請？況被告丑○○與被害人周基田相識，為其士校之學弟，此為被告丑○○於
    警訊時所是認，是被告丑○○於收到被害人周基田之申請書後，衡情焉會未據以
    與舊識聯繫，並得以查證被害人周基田是否確有提出該申請？依上，足見被告所
    辯上情，應屬事後卸責之詞，殊難採信。
  (三)被告寅○○於警訊時供稱：因該優惠專案須有國內五百大企業的職員擔任介紹人
    始可，故伊即在前開服務申請書上各偽簽當時任職富邦人壽業務經理「丁○○」
    之署押各乙枚，後持向「東信電訊公司」申請門號，每門號可獲得傭金約一千元
    ，而伊弟丑○○係負責南投之業務代表等語。被告丑○○於警訊及本院審理時供
    述：伊上線係伊兄寅○○，於伊接受申請後，將服務申請後寄予兄寅○○，持以
    向「東信電訊公司」申請門號等語。準此，被告丑○○即係代辦「東信電訊公司
    」行動電話門號業務，而為南投地區之業務代表，並其兄即被告寅○○為其上線
    ，由其於接受申請後，將服務申請書寄予被告寅○○，持以申請，則被告丑○○
    焉會不知該優惠專案即須有國內五百大企業的職員擔任介紹人始可？綜上，被告
    丑○○與寅○○應係基於共同犯意聯絡，而先由被告丑○○以上開方式獲取服務
    申請書後，再由被告寅○○偽造「丁○○」名義為介紹人，持以向「東信電訊公
    司」申請門號，以此詐得行動電話ＳＩＭ卡計十八張及傭金二萬七千元等情，亦
    堪認定。是被告丑○○辯稱：伊僅將所接受之服務申請交予伊兄寅○○，至於他
    如何申請，伊並不清楚，亦不知道寅○○有偽造丁○○署押之事云云，及被告寅
    ○○於警訊辯稱：丑○○並不知伊偽造「丁○○」名義之事云云，分別顯係事後
    卸責及迴護之詞，均不足採信。
  (四)綜據上述事證，本件事證明確，被告丑○○上開犯行，實堪認定。
二、核被告丑○○所為，係犯刑法第二百十六條、第二百十條之行使偽造私文書罪及
    第三百三十九條第一項之詐欺取得罪。被告丑○○與寅○○二人間，就上揭犯行
    ，有犯意之聯絡及行為之分擔，均為共同正犯。其偽造署押之行為，應係偽造私
    文書之階段行為，又偽造私文書之低度行為，為其後行使偽造私文書之高度行為
    所吸收，均不另論罪。被告先後多次行使偽造私文書及詐欺取財行為，時間緊接
    ，方法相同，觸犯構成要件相同之罪名，顯係基於概括犯意反覆為之，均應依連
    續犯規定論以一罪，並均依法加重其刑。其所犯上開二罪，有方法結果之牽連關
    係，為牽連犯，依刑法第五十五條之規定，從一重之連續行使偽造私文書罪處斷
    。爰審酌被告之品行，因貪圖不法利益，以行使偽造私文書等方式，並偽稱代辦
    行動電話門號，以詐騙取財，嚴重影響社會秩序，犯罪之手段、目的、所生危害
    ，及犯後未坦認犯行等一切情狀，量處如主文所示之刑，並諭知易科罰金之折算
    標準（被告行為後刑法第四十一條雖有修正，然依台灣高等法院九十年法律座談
    會結論意見，毋庸比較新舊法，逕依新修正之刑法第四十一條第一項前段諭知易
    科罰金之折算標準），以資懲儆。另上開「東信電訊公司」服務申請書十八紙上
    ，偽造「己○○」署押六枚、「癸○○」署押及印文各四枚、「卯○○」署押六
    枚、「壬○○」署押及印文各四枚、「辛○○」署押六枚、「周基田」之署押及
    印文各四枚、及「丁○○」之署押十八枚，均應依刑法第二百十九條之規定，宣
    告沒收。至前開「東信電訊公司」服務申請書十八紙，業已提出交予「東信電訊
    公司」，並非被告所有之物，亦非違禁物，爰不另為沒收之諭知，附此敘明。
據上論斷，應依刑事訴訟法第二百九十九條第一項前段，刑法第二十八條、第五十六
條、第二百十六條、第二百十條、第二百十九條、第三百三十九條第一項、修正後第
四十一條第一項、第五十五條，罰金罰鍰提高標準條例第一條前段、第二條，判決如
主文。
本案經檢察官林俊傑到庭執行職務。
中      華      民      國        九十二    年      七    月      二    日
                                  臺灣高雄地方法院刑事第六庭
                                      法  官  洪榮家
右正本證明與原本無異。
如不服本判決，應於判決送達後十日內，向本院提出上訴狀。
                                      書記官  陳寰瑛
中      華      民      國        九十二    年      七    月      二    日
附錄本案論罪科刑法條：
刑法第二百十條：
  偽造、變造私文書，足以生損害於公眾或他人者，處五年以下有期徒刑。
刑法第二百十六條：
  行使第二百十條至第二百十五條之文書者，依偽造、變造文書或登載不實事項或使
  登載不實事項之規定處斷。
刑法第三百三十九條：
  意圖為自己或第三人不法之所有，以詐術使人將本人或第三人之物交付者，處五年
  以下有期徒刑、拘役或科或併科一千元以下罰金。
  以前項方法得財產上不法之利益或使第三人得之者，亦同。
  前二項之未遂犯罰之。


司法院資訊處製作；財團法人民間司法改革基金會備份。
